臺灣臺南地方法院行政訴訟裁定
111年度簡字第62號
原      告  徐安正  
            鄭鳳珠  
            徐安良  
            徐美玲  
            徐孟堂  
            徐明陽  
            徐耀明  
            徐勝欽  
前列原告之共同訴訟代理人  
            呂坤宗律師
被      告  臺南市政府地政局

代  表  人  陳淑美  
上列當事人間區域計畫法事件，原告提起行政訴訟，本院裁定如
下：   
    主  文
本件移送於高雄高等行政法院。
    理  由
一、按「訴訟之全部或一部，法院認為無管轄權者，依原告聲請
    或依職權以裁定移送於其管轄法院。」行政訴訟法第18條準
    用民事訴訟法第28條第1項定有明文。次按行政訴訟法第13
    條第1項規定：「對於公法人之訴訟，由其公務所所在地之
    行政法院管轄。其以公法人之機關為被告時，由該機關所在
    地之行政法院管轄。」第104條之1規定：「適用通常訴訟程
    序之事件，以高等行政法院為第一審管轄法院。」第229條
    第2項規定：「下列各款行政訴訟事件，除本法別有規定外
    ，適用本章所下列各款行政訴訟事件，除本法別有規定外，
    適用本章所定之簡易程序：一、關於稅捐課徵事件涉訟，所
    核課之稅額在新臺幣50萬元以下者。二、因不服行政機關所
    為新臺幣50萬元以下罰鍰處分而涉訟者。三、其他關於公法
    上財產關係之訴訟，其標的之金額或價額在新臺幣50萬元以
    下者。四、因不服行政機關所為告誡、警告、記點、記次、
    講習、輔導教育或其他相類之輕微處分而涉訟者。五、關於
    內政部移民署（以下簡稱移民署）之行政收容事件涉訟，或
    合併請求損害賠償或其他財產上給付者。六、依法律之規定
    應適用簡易訴訟程序者。」第230條第2項規定：「前項情形
    ，訴之全部或一部屬於高等行政法院管轄者，地方行政法院
    應裁定移送管轄之高等行政法院。」
二、原告起訴主張略以：
　㈠緣原告所有本市○○區○○○段00000地號土地（面積1.7400公頃
    ，部分為農地、部分為水塘，下稱系爭土地）編定為一般農
    業區農牧用地，前經被告機關於110年10月12日會同臺南市
    政府農業局等機關會勘，發現系爭土地未經申請設有鐵皮圍
    牆、固定基礎鐵管鐵絲網，及回填碎紅磚塊、混凝土塊、石
    頭等物，不符合農業使用，乃認原告違反區域計畫法第15條
    規定，爰依同法第21條及臺南市政府辦理違反區域計畫法案
    件統一裁罰基準（下稱裁罰基準）第3點規定，以111年1月1
    3日南市地用字第1110087716號處分書（下稱前處分）裁處
    新臺幣(下同）9萬元罰鍰，並令停止一切非法開發、使用行
    為，及於處分書送達之次日起3個月內申請合法使用或恢復
    原狀。原告不服提起訴願，經臺南市政府作成111年6月9日
    府法濟字第1110728053號訴願駁回之決定。
  ㈡嗣臺南市政府農業局於111年3月15日會同原告徐明陽、被告
    機關、臺南市政府市歸仁區公所等機關再至系爭土地會勘，
    發現其上回填鐵道地下化之土方，並有混凝土塊，不符農業
    發展條例施行細則第2條之1規定，另違規面積不僅未改善且
    持續增加。被告機關乃認原告違反區域計畫法第15條規定，
    且違規情節重大，爰依同法第21條及裁罰基準第2點第1款、
    第4點規定，製開111年3月16日南市地用字第1110379637號
    處分書（下稱原處分）裁處原告24萬元罰鍰，並令停止一切
    非法開發、使用行為，及於處分書送達之次日起7日內拆除
    圍籬等非法構造物並恢復原狀。原告不服，遂就被告機關上
    開裁處書提起訴願，經臺南市政府以111年7月6日府法濟字
    第1110819454號訴願決定書駁回原告之訴願，原告不服，遂
    提起本件行政訴訟。原告並聲明：㈠訴願決定及原處分均撤
    銷。㈡訴訟費用由被告負擔。
三、經查，本件原處分係裁處原告「罰鍰24萬元，並令停止一切
    非法開發、使用行為，及於處分書送達之次日起7日內拆除
    圍籬等非法構造物並恢復原狀」之處罰，而原告於起訴時之
    訴之聲明為訴請將原處分全部撤銷。惟原處分中關於「並令
    停止一切非法開發、使用行為，及於處分書送達之次日起7
    日內拆除圍籬等非法構造物並恢復原狀」之處分，非屬行政
    訴訟法第229條第2項規定之簡易訴訟程序事件之審理範圍，
    故依行政訴訟法第230條第2項規定，本件應適用通常訴訟程
    序審理，並以高等行政法院為第一審管轄法院。次查，被告
    機關所在地位於臺南市，即應由高雄高等行政法院管轄。茲
    原告向無管轄權之本院起訴，顯係違誤，依上開規定，自應
    依職權移送於其管轄法院，爰裁定如主文。
四、至訴願決定書之教示說明中，雖表示「如不服本訴願決定，
    得於收受決定書次日起2個月內，向臺灣臺南地方法院行政
    訴訟庭提起行政訴訟」，有該訴願決定書在卷可參，惟該教
    示說明，未考量就「並令停止一切非法開發、使用行為，及
    於處分書送達之次日起7日內拆除圍籬等非法構造物並恢復
    原狀」部分之行政處分應適用通常訴訟程序，故該教示說明
    之見解，對本院並無拘束力，附此敘明。
中　　華　　民　　國　　111 　年　　9 　　月　　8　　日
                  行政訴訟庭法　官　侯明正
上為正本係照原本作成。
如不服本裁定，應於送達後10日內向本院提出抗告狀（須按他造
人數附繕本）。
中　　華　　民　　國　　111 　年　　9 　　月　　8 　　日
                            書記官　陳惠萍